【裁判字號】    97,訴,937
【裁判日期】    980703
【裁判案由】    請求賠償損害
【裁判全文】
臺灣彰化地方法院民事判決  97年度訴字第937號
原      告  戊○○
被      告  乙○○
被      告  丙○○
被      告  菘庭開發有限公司
法定代理人  丁○○
被      告  泛太不動產仲介經紀股份有限公司
法定代理人  甲○○
上列當事人間請求損害賠償事件，由刑事庭移送前來，本院於民
國98年6月17日言詞辯論終結，茲判決如下：
    主      文
被告乙○○、丙○○、菘庭開發有限公司應連帶給付原告新台幣
陸拾肆萬元，及自民國九十七年十月十六日起至清償日止，按年
息百分之五計算之利息。
原告其餘之訴駁回。
訴訟費用新台幣伍仟捌佰拾元由被告乙○○、丙○○、菘庭開
發有限公司連帶負擔。
本判決得假執行。
    事實及理由
一、被告泛太不動產仲介經紀股份有限公司（下稱被告泛太公司
    ）未於言詞辯論期日到場，核無民事訴訟法第386條所列各
    款情形，爰依原告之聲請，由其一造辯論而為判決。
二、原告主張：
  (一)被告乙○○、丙○○分別為被告菘庭開發有限公司（即21世
    紀不動產員林林森加盟店，下稱被告菘庭公司）之會計經理
    兼業務員與實際負責人，共同基於意圖為自己不法所有之犯
    意聯絡，於民國95年12月29日以代向賣方斡旋購買不動產為
    由，向原告騙取新台幣（下同）30萬元斡旋金，嗣後佯稱邀
    請原告入股加盟店，並擬以原告名義申請21世紀不動產員林
    大同店之負責人等理由，致原告同意將前開30萬斡旋金轉為
    部分入股加盟金外，又於96年2月至3月間陸續給付30萬元加
    盟金及10萬元借款，先後合計交付70萬元。
  (二)原告於96年6月間發覺受詐騙後，即向該管檢察官申告被告
    乙○○、丙○○涉犯詐欺罪嫌，渠等均經法院判決有罪確定
    。
  (三)被告乙○○、丙○○係被告菘庭公司之受僱人，渠等因執行
    房屋仲介及設立分店等職務，對原告施以詐欺取財之侵權行
    為，致原告受有損害，依民法第184條第1項前段、第188條
    第1項前段等規定，被告菘庭公司應擔負連帶損害賠償責任
    。
  (四)被告泛太公司（即21世紀不動產台灣區總部），授權同意被
    告菘庭公司擔任員林林森店之加盟店，並授權使用「21世紀
    不動產」商號，對被告菘庭公司、乙○○、丙○○等人所為
    之業務服務行為，具有指揮監督權，依民法第188條第1項前
    段及消費者保護法第8條第1項前段等規定，仍應擔負連帶損
    害賠償責任。
  (五)原告實際交付金額合計70萬元，被告迄今全未未償。至於被
    告另行交付之6萬元，係原告任職於被告菘庭公司期間之佣
    金，並非一部清償。
  (六)爰本於民法第184條第1項、第188條第1項、消費者保護法第
    8條第1項等規定，請求被告應連帶給付原告70萬元，及自起
    訴狀繕本送達被告之翌日起至清償日止，按年息百分之5計
    算之利息等語。
三、被告辯稱：
  (一)被告乙○○、丙○○、菘庭公司部分：
  1.被告菘庭公司、泛太公司間訂有加盟契約，兩者為加盟關係
    ，惟被告泛太公司對於被告菘庭公司並無指揮監督權。
  2.原告已受償之6萬元並非佣金，故應從原告請求給付70萬元
    中剔除。
  3.被告乙○○、丙○○、菘庭公司於98年6月17日言詞辯論期
    日時陳明同意原告其餘64萬元之請求，即於言詞辯論時對原
    告所主張訴訟標的之一部為認諾。
  (二)被告泛太公司部分：
    未於言詞辯論期日到場，亦未提出書狀作何聲明或答辯。
四、按「因故意或過失，不法侵害他人之權利者，負損害賠償責
    任。」、「受僱人因執行職務，不法侵害他人之權利者，由
    僱用人與行為人連帶負損害賠償責任。」、「當事人於言詞
    辯論時為訴訟標的之捨棄或認諾者，應本於其捨棄或認諾為
    該當事人敗訴之判決。」，民法第184條第1項前段、第188
    條第1項前段、民事訴訟法第384條分別定有明文。經查：原
    告主張其遭被告乙○○、丙○○詐騙70萬元，及被告菘庭公
    司為渠等僱用人各情，業據原告提出相符之起訴書影本、刑
    事判決影本、加盟證書影本、存證信函影本、聲明稿影本等
    件為證，復據被告乙○○、丙○○、菘庭公司於言詞辯論期
    日為訴訟標的之一部之認諾（64萬元請求部分）。茲依前開
    規定，應為被告乙○○、丙○○、菘庭公司敗訴之判決。至
    於被告乙○○等人辯稱已清償原告6萬元乙節，核與卷附臺
    灣嘉義地方法院97年度易字第438號刑事判決認定相符，渠
    等辯稱應從原告請求70萬元中剔除，即非無據，應值採信。
五、按「一消費者：指以消費為目的而為交易、使用商品或接受
    服務者。三消費關係：指消費者與企業經營者間就商品或服
    務所發生之法律關係。」，消費者保護法第2條第1款、第3
    款各定有明文。而消費者保護法係處理消費者與企業經營者
    因消費關係所產生爭執之法律，此從該法第1條明定「為保
    護消費者權益，促進國民消費生活安全，提高國民生活品質
    ，特制定本法。」，即可明瞭。基此，若非因消費關係所引
    起之法律關係，自無適用消費保護法之餘地。經查：被告泛
    太公司、菘庭公司間所訂加盟契約關係，核其性質係由被告
    泛太公司授權被告菘庭公司於合約書規定的期限與區域內，
    使用「21世紀不動產員林林森加盟店」名稱及懸掛招牌對外
    營業，可見被告泛太公司、菘庭公司均為營利目的而成立加
    盟契約關係，加上兩者均屬企業經營者，故兩者間並非成立
    消費關係甚明。次查：原告自承曾為被告菘庭公司之員工，
    為從事房屋仲介業者，則原告並非單純為使用商品或接受服
    務者，再加以原告既為加盟之目的而為給付，亦非消費者，
    自無消費者保護法之適用。又查：加盟店經營方式，僅係經
    營者利用企業主之商標及營運方式，雖於形式上須受企業主
    規範，惟實質上該加盟店仍有其商號、人事、會計決定權，
    所有盈虧亦自行負責，此由卷附加盟證書載明「各加盟店均
    為獨立擁有及經營」，亦可明瞭。基上，被告菘庭公司顯非
    被告泛太公司之受僱人無訛。準此各情，原告援引民法第18
    8條第1項前段及消費者保護法第8條第1項前段等規定，故主
    張被告泛太公司應與其餘被告擔負連帶損害賠償責任，洵屬
    無據，要難採認。
六、從而，原告依據民法第184條第1項、第188條第1項等規定，
    即本於侵權行為損害賠償請求權之法律關係，請求被告乙○
    ○、丙○○及菘庭公司應連帶給付原告64萬元，及自起訴狀
    繕本送達之翌日即97年10月16日起至清償日止，按年息百分
    之5計算之利息，為有理由，應予准許。逾此範圍之請求，
    為無理由，應予駁回。
七、按本於被告認諾所為判決，法院應依職權宣告假執行，民事
    訴訟法第389條第1項第1款定有明文。本件係本於被告乙○
    ○、丙○○、菘庭公司認諾所為之判決，爰依職權宣告假執
    行。
八、本件事證已臻明確，兩造其餘攻擊防禦方法，經核與本件判
    決結果不生影響，爰不再贅詞論述。
九、訴訟費用負擔之依據：民事訴訟法第79條、第85條第2項。
中    華    民    國    98    年    7     月     3    日
                民事第一庭      法  官  陳正禧
上正本係照原本作成。
如不服本判決，須於收受判決正本送達後20日內，向本院提出上
訴狀。
中    華    民    國    98    年    7     月     6    日
                                書記官  蕭美鈴


司法院資訊處製作；財團法人民間司法改革基金會備份。
